臺灣高等法院刑事判決　　　　　　　　　　　　　　九十一年度上易字第二七號
　　上　訴　人　臺灣臺北地方法院檢察署檢察官
　　被　　　告　戊○○
　　選任辯護人　吳發隆
右上訴人，因被告侵占等案件，不服臺灣台北地方法院八十九年度訴緝字第一八九號
，中華民國九十年十二月三日第一審判決（起訴案號：臺灣台北地方法院檢察署七十
八年度偵字第一一三二三號、一一二九二號）及移請併案審理（台灣台北地方法院檢
察署七十八年偵字第一０一四二號、九十一年度偵字第一七八三、一七八六號及台灣
板橋地方法院檢察署七十八年度他字第六三五號、七十九年度偵字第一八０七、二四
四七號、九十一年度偵字第二六二九號及台灣基隆地方法院九十一年度偵字第八五七
號）提起上訴，本院判決如左：
    主  文
上訴駁回。
    理  由
一、公訴意旨如附件起訴書影本所載。因認被告戊○○涉有刑法第三百三十六條第二
    項之業務侵占及第一百七十一條之誣告罪嫌。
二、按犯罪事實應依證據認定之，無證據不得推定其犯罪事實。又不能證明被告犯罪
    者，應諭知無罪之判決，刑事訴訟法第一百五十四條、第三百零一條第一項分別
    定有明文。又所謂認定犯罪事實之證據，係指足以認定被告確有犯罪行為之積極
    證據而言，該項證據自須適合於被告犯罪事實認定，始得採為斷罪資料；又苟未
    能發現相當證據，或證據不足以證明，自不能以推測或擬制之方法，以為裁判基
    礎；且在訴訟上用以證明事實之證據，須於通常一般之人均不致於有所懷疑，而
    得確信其為真實之程度者，始得據以為有罪之認定，倘其證明尚未達到此一程度
    ，而有合理之懷疑性存在，致使無從為有罪之確信時，即應為無罪之判決。最高
    法院二十九年上字第三一０五號、四十年台上字第八六號、七十六年台上字第四
    九八六號判例意旨參照。公訴人認被告戊○○涉有前開犯嫌無非係以業經被害人
    丙○○（應屬證人身份）指訴綦詳，並經證人卞猛、鄭學鑑、丁○○、翁素蓮、
    林周春華證述屬實，並有支票及退票理由單、掛失止付申報書等在卷可資佐證，
    以為論據。
三、訊據被告戊○○固坦承前為協和影視股份有限公司（協和公司）業務並使用系爭
    支票之事實，惟堅詞否認有何侵占及誣告犯行，辯稱：系爭支票二紙為伊與出租
    業者合意將協和公司批售之錄影帶轉售流片予ＭＴＶ業者後，應得之傭金，且繳
    回公司支票按規定要寫抬頭，並註明禁止背書轉讓，故系爭支票不屬協和公司所
    有；而伊亦無向公司謊報支票遺失等語。經查：告訴人代表人即協和公司負責人
    乙○○（公訴人將協和公司員工丙○○誤為被害人）及證人即時任協和公司總經
    理張國明（乙○○之夫）屢經原審傳喚，渠等已移居紐西蘭多年故而具狀陳報拒
    絕到庭陳述，且以既不識被告戊○○，亦不知有何侵占公司票款、誣告之事相應
    ，有原審傳票、告訴人代表人乙○○及證人張國明之親筆信件附原審卷可參，而
    協和公司應收款票據依公司規定應以公司為受款人並禁止背書轉讓一情，並經證
    人即協和公司法務人員己○於原審審理及本院調查時到庭結證屬實（見原審九十
    年一月十九日、五月二十八日訊問筆錄、本院九十一年三月四日、六月十七日訊
    問筆錄），核其多次陳述內容相一致，復參諸卷附系爭ＲＲ0000000號支
    票影本一紙（七十八年度偵字第一一三二三號偵查卷第八頁），非惟受款人欄空
    白未見協和公司之記載，甚且缺乏禁止背書轉讓註記，揆此交互以觀，則本案系
    爭支票究否協和公司所有，已滋疑竇，其次，證人己○迭於原審及本院調查中均
    陳詞謂：向銀行申報掛失止付，均係老闆乙○○、張國明所指示，其與丙○○至
    警局報案及於偵查中證述被告謊稱支票遺失誣告一事亦是由乙○○、張國明二人
    所告知等語（見同上開原審及本院訊問筆錄），可見協和公司員工己○、丙○○
    證指係被告謊報支票遺失云云，核屬傳聞之詞，難免有誤，殊難憑採；其二人前
    去掛失止付，亦顯與被告無涉。至證人卞猛、鄭學鑑、丁○○、翁素蓮、林周春
    華於警訊、偵查之證詞，均僅為曾使用被告戊○○交付之支票之情事，自不足遽
    為被告之不利事實認定。且遍觀全卷，既乏被告侵占協和公司票款之事證，亦無
    其未指定犯人誣告之積極證據，斷不能僅因丙○○、卞猛、鄭學鑑、丁○○、翁
    素蓮、林周春之單純言詞指證，在無其他積極證據情況下，即率爾認定被告之侵
    占、誣告犯行。承前各情，本院查無任何證據足以證明被告戊○○有何公訴人所
    指犯嫌，要難以該等罪名相繩，原審因而以被告罪證不足，為被告無罪之判決，
    其認事用法尚屬無誤，公訴人上訴意旨仍執前詞，並以告訴人及證人張國明、陳
    其振，仍應再予傳喚或拘提到院以明事實，惟以告訴人乙○○及其夫張國明已移
    居他國，並表明拒絕到庭，而證人丙○○於八十六年間也移居外國未再入境，無
    從查考其現居住地，此有內政部入出境管理局函覆入出境資料一份在卷可參，另
    證人陳其振於原審經多次傳喚未到，並經拘提無著，本院亦予傳喚未到庭，本院
    認對此告訴人及證人於本案中已無再予傳喚之必要，檢察官上訴意旨仍執前詞指
    摘原判決不當，請求撤銷改判，為無理由，應予駁回。
四、併案之台灣台北地方法院七十八年度偵字第一０一四二號部分，其中票號000
    0000號，發票人花城影視社甲○○，金額四萬元之支票部分，核與起訴事實
    部分為同一事實，本院對此併案部分，自得併予審理，附此敘明。
五、另併案之臺灣臺北地方法院檢察署七十八年度偵字第一０一四二號（前開四部分
    除外）、九十一年度偵字第一七八三、一七八六號及臺灣板橋地方法院檢察署七
    十八年度他字第六三五號、七十九年度偵字第一八○七、二四四七號、九十一年
    度偵字第二六二九號及台灣基隆地方法院部分九十一年度偵字第八五七號，因本
    件被告被訴業務侵占及誣告部分，業經本院判處無罪，理由已如前述，則併辦侵
    占部分與本件要無裁判上一罪之關係，上開併辦意旨本院無從審酌，應各檢還移
    案機關另行偵查處理，附此敘明。
據上論斷，應依刑事訴訟法第三百六十八條，判決如主文。
本案經檢察官張文政到庭執行職務。
中      華      民      國      九十一      年      八    月      六    日
                              臺灣高等法院刑事第十六庭
                                  審判長法  官  許  增  男
                                        法  官  黃  鴻  昌
                                        法  官  周  煙  平
右正本證明與原本無異。
不得上訴。
                                        書記官  蕭  麗  珍
中      華      民      國      九十一      年      八    月     七     日
